【裁判字號】    88,上易,4536
【裁判日期】    890106
【裁判案由】    傷害
【裁判全文】
臺灣高等法院刑事判決                          八十八年度上易字第四五三六號
    上  訴  人
    即  被  告  甲○○
    選任辯護人  顏文正
右上訴人因傷害案件，不服臺灣臺北地方法院八十七年度易字第三０三一號，中華民
國八十八年七月二十一日第一審判決（起訴案號：臺灣臺北地方法院檢察署八十七年
度偵字第一０三五九號），提起上訴，本院判決如左：
    主  文
原判決撤銷。
甲○○連續傷害人之身體，處拘役捌拾日，如易科罰金以佰元折算壹日。
    事  實
一、甲○○與乙○○係夫妻關係，惟雙方感情不睦，時因子女照顧問題屢生爭執，詎
    甲○○基於傷害人身體之概括犯意，先於民國八十七年二月二十一日十九時許，
    在臺北市○○區○○街二０八巷四十七弄六號六樓其二人之住處內，因子女玩具
    箱擺設地點而起爭吵，竟出手毆打乙○○，致其受有臀部瘀傷（診斷書載為背瘀
    傷）（六×四公分）之傷害；繼於同年三月十日八時許，在前開住處內，因頂樓
    出租事宜而生爭執，乃出手毆打乙○○，致其受有頭擦傷（零點五×零點五公分
    ）、右上肢瘀傷（三×三公分）及左下肢瘀傷（二×二公分）等傷害；復於同年
    五月十九日九時許（起訴書誤載為十九時許），在右揭地點，因頂樓裝修之事起
    爭執，進而出手毆打乙○○，致其受有頭皮腫（二×二公分）、右上肢紅腫（三
    ×八公分）、右上肢擦傷（一×一公分）、左上肢瘀血四處（三×二公分、三×
    四公分、二×三公分、四×三公分）、右下肢瘀血二處（一×二公分、二×二公
    分）及左下肢擦傷四處（二×二公分、二×一公分、一×一公分、二×二公分）
    等傷害。
二、案經被害人乙○○訴由臺灣臺北地方法院檢察署檢察官偵查起訴。
    理  由
一、訊據被告甲○○固不否認於前開時地與告訴人乙○○發生爭執等事實，惟矢口否
    認有何傷害犯行，辯稱：告訴人時有亂發脾氣、亂摔東西，因而傷人傷己之行為
    ，其所受之傷並非被告所造成云云。惟查，右揭犯罪事實，業據告訴人乙○○於
    偵審中指訴綦詳，而告訴人受有如事實欄所載之傷害，復據醫師先後於八十七年
    二月二十五日夜間門診、八十七年三月十日下午三時及八十七年五月十九日上午
    十時三十分檢驗驗明，有臺北市立仁愛醫院八十七年五月八日北市仁醫診字第二
    七七號、第二七六號及同年月十九日北市仁醫診字第二八七號驗傷診斷書三紙附
    偵查卷可稽。其中
（一）第二七七號即檢驗日期為八十七年二月二十五日之驗傷診斷書，經原審依職權
      函詢結果為：「汪君（即告訴人）至門診檢查時主訴為三天前受傷，體檢發現
      臀部有瘀傷一處」，有臺北市立仁愛醫院（八七）北市仁醫歷字第六七四七號
      函在卷可參，參照該驗傷診斷書內圖示之受傷部位，告訴人應係臀部瘀傷，診
      斷書所填載背瘀傷，核屬筆誤所致。告訴人指訴被告於八十七年二月二十一日
      曾以腳踢其臀部一節，並非虛言。被告雖以該函記載告訴人既主訴「三天前」
      受傷，則應係八十七年二月二十二日而非同年月二十一日受傷云云置辯，然告
      訴人被踢傷後係隔數日始去驗傷，可能有所疏誤等情，已據告訴人陳明，核其
      所述，與情理並無違誤，尚難以一日之差，即認告訴人之指訴不實。
（二）第二七六號驗傷診斷書，載明檢驗日期為八十七年三月十日下午三時，被告以
      告訴人於原審曾指稱被告係於該日晚上九時打她（見原審卷第二十九頁背面至
      第三十頁），豈會於同日下午即得驗傷云云質之。然查，當天，白天也吵、晚
      上也吵等情，已據告訴人指明，被告於偵查中，亦自承當日上午八、九點時，
      有與告訴人為頂樓加蓋之房屋事發生爭執無誤（見偵查卷第二十七頁背面至第
      二十八頁），足見告訴人以該日上午被打受傷，而於下午三時前去醫院驗傷，
      與事實並無不符。
（三）關於八十七年五月十九日被打受傷部分之第二八七號驗傷診斷書，已載明告訴
      人受傷部位遍及頭部及四肢，核與告訴人所述被告對其拳打腳踢、打其頭部、
      抓其雙手、拉其頭髮等傷害犯行，並無不合，況且，依常理判斷，被打部位未
      必成傷，被告空言指稱告訴人所述情節與受傷情形不盡相符，質疑告訴人之指
      訴，亦失所據。
    再者，被告於原審調查時已自承與告訴人每天都有爭執，已無法記得年月日時等
    情（見原審卷第十一頁），則告訴人所訴時間縱有些微差異，應不影響其所訴之
    基本事實之真實性。至於被告所辯告訴人有自傷行為云云，經訊據證人即告訴人
    之母丙○○，雖到庭證稱，告訴人確實個性衝動，時有無法控制情緒，亂摔東西
    之事，但未見其有自殘行為等語，是尚不足憑以認定告訴人所受之傷害結果為其
    自己之行為所造成。被告上開所辯，顯係事後卸責之詞，不足採信。本件事證明
    確，被告犯行洵堪認定，應依法論科。
二、核被告所為，係犯刑法第二百七十七條第一項之普通傷害罪。其先後多次傷害犯
    行，時間緊接，方法相同，觸犯構成要件相同之罪名，顯係基於概括犯意而為之
    ，為連續犯，應依刑法第五十六條之規定，以一罪論，並加重其刑。原審據以論
    科，原非無見，然關於被告八十七年四月十一日之傷害犯行，該部分犯罪屬不能
    證明（詳如後述），乃竟併予論科，尚有未洽，被告上訴仍執前詞，否認犯罪，
    雖無理由，然原判決既有可議，應由本院予以撤銷改判。爰審酌被告並無前科紀
    錄，有臺灣高等法院檢察署刑案紀錄簡覆表附卷可稽，其與告訴人雖為夫妻，仍
    應尊重個人身體之不可侵犯性，竟於雙方爭執時，一再以暴力相向致告訴人成傷
    ，殊有不該，及其犯罪之動機、目的、手段、犯罪時所受之刺激、被害人所受傷
    害程度及被告犯罪後之態度等一切情狀，量處如主文所示之刑，並諭知易科罰金
    之折算標準。
三、原審依告訴人之指訴，認被告於八十七年四月十一日下午六時許，在前揭地點，
    因購買便當事而生口角，又出手毆打告訴人，致其受有頭部及手部紅腫之傷害。
    查原審該部分之認定依據，為告訴人於同年月十二日下午一時曾至臺北市政府警
    察局大安分局瑞安派出所製作報案筆錄，有該局八十七年十一月二十七日北市警
    安分刑民字第八七六二九六一七００號函所檢附之筆錄影本可按，而證人即當日
    製作筆錄之警員廖宗匯於原審八十八年一月六日調查中證稱：「她（即告訴人）
    的頭部及手部有紅腫現象。」，則以告訴人所指訴之傷害時間為八十七年四月十
    一日十八時，迄至警員製作筆錄時已近一日，卻仍可見該紅腫現象，足見其頭部
    及手部之紅腫業已達傷害之程度等情。惟查此部分，已據被告一再否認其事，徵
    諸告訴人於其他三次遭毆打均至醫院驗傷，則此次若果亦被打成傷，豈會不去驗
    傷？何況告訴人既能至警局報案，則其所謂因小孩在家不便至醫院驗傷一詞，顯
    非可採。再者，造成紅腫之原因，應不限於被毆打，尚難徒憑告訴人頭、手有紅
    腫現象即遽認係遭被告毆打所肇致。此部分應認被告之犯罪不能證明，因公訴人
    並未就此部分提起公訴，故不另為無罪之諭知，附此敘明。
四、另臺灣臺北地方法院檢察署八十八年度偵字第一一四八三號移送原審併辦意旨略
    以：被告於八十七年十一月十五日，在前開住處內，基於傷害之犯意，出手毆打
    告訴人成傷部分，已據原判決敘明該部分與前開論罪科刑部分無裁判上一罪關係
    ，應退由原檢察官依法處理，檢察官復未提起上訴，故不再論究，併予說明。
據上論斷，應依刑事訴訟法第三百六十九條第一項前段、第三百六十四條、第二百九
十九條第一項前段，刑法第五十六條、第二百七十七條第一項、第四十一條，罰金罰
鍰提高標準條例第一項前段、第二條，判決如主文。
本案經檢察官陳時提到庭執行職務。
中    華    民    國    八十九    年      一        月        六        日
                            臺灣高等法院刑事第五庭
                                審判長法  官  曾  德  水
                                      法  官  趙  功  恆
                                      法  官  林  立  華
右正本證明與原本無異。
不得上訴。
                                      書記官  廖  月  女
中    華    民    國    八十九    年      一        月        七        日
附錄本案論罪科刑法條：
刑法第二百七十七條第一項
傷害人之身體或健康者，處三年以下有期徒刑，拘役或一千元以下罰金。
（罰金額度已提高為十倍）


司法院資訊處製作；財團法人民間司法改革基金會備份。
